臺灣臺中地方法院刑事判決　96年度中簡上字第522號
上　訴　人　臺灣臺中地方法院檢察署檢察官
被　　　告　甲○○
上列上訴人因幫助詐欺案件，不服本院臺中簡易庭96年度中簡字
第1135號中華民國96年4月23日第1審簡易判決（聲請案號：臺灣
臺中地方法院檢察署96年度偵緝字第1025號），提起上訴，本院
管轄第2審之合議庭判決如下：
    主    文
原判決撤銷。
甲○○幫助意圖為自己不法之所有，以詐術使人將本人之物交付
，處有期徒刑陸月，如易科罰金以新臺幣壹仟元折算壹日，減為
有期徒刑月，如易科罰金以新臺幣壹仟元折算壹日。
    犯罪事實
一、甲○○於民國（下同）95年7月18日，從報紙分類廣告得知
    收購帳戶訊息，遂依廣告上所登載之電話號碼，與姓名、年
    籍不詳之成年男子聯絡，得知出售帳戶供其使用之代價為新
    臺幣（下同）3000元。甲○○因當時經濟困難，明知提供帳
    戶予他人使用，極可能被用以作為詐騙等不法用途，仍基於
    幫助他人犯詐欺罪之不確定故意，於同日至臺中市○區○○
    路624號臺中商業銀行北臺中分行，申請開立帳號：0000000
    00000帳戶後，在臺中市○○路附近，將其上開帳戶之存摺
    、印章及密碼，以3000元之代價出售予姓名、年籍不詳之成
    年男子，容認他人使用其帳戶遂行財產犯罪之目的。上開帳
    戶嗣由姓名、年籍不詳等人組成之詐騙集團使用，該集團成
    員間共同基於意圖為自己不法所有之犯意聯絡，以假辦貸款
    真詐財之方式，使不特定人陷於錯誤，自95年7月20日起至8
    月4日止，共有丁○○、乙○○、蘇筑、丙○○、戊○○
    因受騙而各匯入114800元、130000元、210000元、42000元
    、144000元至前揭甲○○之帳戶。之後未獲貸款，始知受騙
    。
二、案經丁○○、乙○○、己○○、洪正平、戊○○訴由臺中市
    警察局第2分局報請臺灣臺中地方法院檢察署檢察官偵查起
    訴。
    理    由
一、訊據被告甲○○坦承於前揭時地，因經濟困難將其所有臺中
    商銀帳戶，賣予姓名、年籍不詳之成年男子，並將上開帳戶
    之存摺、提款卡及密碼一併交付等情不諱，又前揭被詐騙之
    犯罪事實，業據被害人丁○○、乙○○、己○○、洪正平、
    戊○○於警詢時指述綦詳（前述被害人之警詢雖為審判外陳
    述，惟被告知有此情形而未於言詞辯論終結前聲明異議，視
    為同意作為證據，本院審酌被害人與被告並無仇怨，警詢時
    亦無人情施壓、干擾或不當取供情形，認為依刑事訴訟法第
    159條之5第2項、第1項之規定，有證據能力），並有前述被
    害人提出之匯款收據、存款單原本及影本、甲○○上開帳號
    開戶申請書及交易明細清單等附卷可稽。又存摺及提款卡係
    個人重要之物品，若非知悉用途且有利可圖，焉有草率交付
    他人之可能，凡社會上具有通常知識經驗之人，就此均應可
    預見取得帳戶者可能欲利用其帳戶，以隱匿資金流向及款項
    之真正提領人，乃被告竟置此於不顧，仍將前開存摺及提款
    卡出賣不詳姓名、年籍之人持有，顯然係對帳戶若被他人用
    以犯罪，亦不違背其本意，益徵其確有幫助他人從事詐欺犯
    罪之不確定故意，事證明確，被告犯行堪以認定。
二、被告甲○○基於幫助他人詐欺取財之犯意，提供銀行帳戶予
    他人之行為，係屬刑法第339條詐欺取財罪構成要件以外之
    行為，其既以幫助他人犯罪之意思而參與犯罪構成要件以外
    之行為，核其所為，係犯刑法第30條第1項、第339條第1項
    之幫助詐欺取財罪，並依刑法第30條第2項之規定，減輕其
    刑。原審予以論罪科刑，固非無見，惟本件之被害人多達5
    人，被害金額合計達670800元，原審僅量處有期徒刑4月，
    檢察官上訴理由，認原審量刑過輕，為有理由；又中華民國
    96 年罪犯減刑條例於96年7月4日公布，於同年月16日施行
    ，被告犯罪時間在中華民國96年罪犯減刑條例之減刑基準日
    即96 年4月24日以前，應依該條例第2條第1項第3款之規定
    ，減輕其宣告刑2分之1，原審未及適用該條例之規定予以減
    刑，亦有未洽，應由本院將原判決予以撤銷改判。爰審酌被
    告提供銀行帳戶供他人非法使用，助長社會犯罪風氣，其行
    為殊屬不當，被害人多達5位，被騙之金額共計達670800元
    之多，惟念及被告本身並未實際參與詐欺取財之犯行，可非
    難性較小，其動機係因經濟不佳，出售帳戶所得利益僅3000
    元，手段平和，被告犯罪後坦承犯行並表悔意，態度良好等
    一切情狀，量處如主文所示之刑，並諭知易科罰金之折算標
    準。又被告犯罪時間在中華民國96年罪犯減刑條例之基準日
    即96 年4月24日以前，爰依該條例第2條第1項第3款之規定
    ，減輕其宣告刑2分之1，即有期徒刑3月，並諭知易科罰金
    之折算標準。
四、據上論斷，應依刑事訴訟法第455條之1第3項、第369條第1
    項前段、第364條、第299條第1項前段，刑法第339條第1項
    、第30條第1項、第2項、第41條第1項前段，刑法施行法第1
    條之1第1項前段、第2項，中華民國96年罪犯減刑條例第2條
    第1項第3款、第7條、第9條，判決如主文。
中　　華　　民　　國　　96　　年　　9 　　月　　4 　　日
                  刑事第六庭    審判長法　官　洪俊誠
                                      法　官　高英賓
                                      法　官　林念祖
以上正本證明與原本無異。
本件不得上訴。
                                      書記官　王麗雯
中　　華　　民　　國　　96　　年　　9 　　月　　4 　　日
附錄本案論罪科刑法條全文
中華民國刑法第339條第1項（普通詐欺罪）
意圖為自己或第三人不法之所有，以詐術使人將本人或第三人之
物交付者，處5年以下有期徒刑、拘役或科或併科1千元以下罰金
。
中華民國刑法第30條第1項（幫助犯及其處罰）
幫助他人實行犯罪行為者，為幫助犯。雖他人不知幫助之情者，
亦同。
